最高法院刑事判決                              八十六年度台上字第二六三八號
    上訴人  甲○○
右上訴人因違反麻醉藥品管理條例案件，不服台灣高等法院高雄分院中華民國八十五
年六月十九日第二審判決 (八十五年度上訴字第四八九號，起訴案號：台灣屏東地方
法院檢察署八十四年度偵字第四四九二號) ，提起上訴，本院判決如左：
    主  文
原判決撤銷，發回台灣高等法院高雄分院。
    理  由
本件原判決認定上訴人甲○○曾於民國八十三年間 (因非法吸用化學合成麻醉藥品)
經台灣屏東地方法院 (按：應係台灣高雄地方法院之誤) 判處有期徒刑肆月，於八十
四年三月十四日執行完畢。復基於概括之犯意，意圖營利販賣安非他命，自八十一年
間某日起至八十四年三月間止，先後多次在屏東市中山公園，以每包新台幣（下同）
一千元之價格，販賣予林義欽，每次五至六包。又自八十四年三月間起至同年七月初
止，先後多次在屏東市○○路八○二巷十八弄巷口或屏東市嘉興保齡球館前，以每包
一千元之價格，販賣予蘇清池，每次一至五包等情，因而撤銷第一審關於上訴人部分
之判決，改判論處上訴人甲○○連續非法販賣化學合成麻醉藥品 (累犯) 罪刑，固非
無見。
惟查：(一)科刑之判決書，須將認定之犯罪事實詳記於事實欄，然後於理由內逐一說明
其憑以認定之證據，使事實與理由兩相一致，方為合法，倘事實欄已有敘及，而理由
內未加說明，是為理由不備，理由已加說明，而事實欄無此記載，則理由失其依據，
均足構成撤銷之原因。麻醉藥品管理條例第十三條之一第二項第一款之非法販賣化學
合成麻醉藥品罪，以犯罪行為人有營利之意圖為構成要件之一，自應於事實欄中記載
及於理由內說明其憑以認定之證據，使事實與理由兩相一致，方為合法，原判決事實
欄雖記載，上訴人意圖營利販賣安非他命，然未於理由欄說明憑以認定其有營利意圖
之理由及證據，自屬理由不備。(二)犯罪事實應依證據認定之，無證據不得推定其犯罪
事實，刑事訴訟法第一百五十四條定有明文。原判決認定上訴人自八十一年間某日起
至八十四年三月間止，先後多次販賣安非他命予林義欽；及自八十四年三月間起至同
年七月初止，先後多次販賣安非他命予蘇清池。依原判決理由之記載，係分別以共同
被告林義欽、蘇清池 (林義欽已判決確定，蘇清池另行判決) 之供述為其判決之基礎
。惟按共同被告所為不利於己之供述，固得採為其他共同被告犯罪之證據，惟此項不
利之供述，依刑事訴訟法第一百五十六條第二項之規定，仍應調查其他必要之證據，
以察其是否與事實相符，自難專憑此項供述，為其他共同被告犯罪事實之認定。卷查
上訴人始終否認有上述非法販賣安非他命之犯行，而林義欽、蘇清池亦僅分別供述其
自己購入之部分，未曾交叉證實其餘部分，原判決並未說明究竟有何其他補強證據，
分別證明林義欽、蘇清池所為曾經各自向上訴人購買安非他命之供述，係與事實相符
，乃僅分別以林義欽、蘇清池之供述為判決之唯一證據，即認定上訴人之上開犯行，
亦有理由不備之違法。(三)共同被告不利於己之陳述，須無瑕疵可指，而就其他方面調
查，又與事實相符，始得採為其他共同被告犯罪事實之認定。經查蘇清池前因脫逃罪
被判處有期徒刑二年四月，於八十二年六月二十三日送監執行，至八十四年二月九日
始假釋出獄，有其刑案資料查註紀錄表在卷可稽 (見偵查卷第六頁) 。嗣蘇清池因非
法吸用安非他命，於八十四年七月九日被警查獲後，卻供稱：「二年前 (指八十二年
七月) 認識甲○○」 (見警卷第三頁背面) ；及八十二年七至九月間向林義欽購買安
非他命 (見偵查卷第五頁；警卷第四頁背面、第五頁及原判決理由一第三、四行) ，
上開時間蘇清池均在監執行，如何認識上訴人及向林義欽購買安非他命？其陳述有無
瑕疵？是否與事實相符？原審未予徹查明白，即採信蘇清池之供詞遽行判決 (見原判
決理由一第三至六行) ，自有應於審判期日調查之證據而未予調查及證據上理由矛盾
之違法。(四)原判決係認定上訴人自八十一年間某日起至八十四年三月間止，將安非他
命販賣予林義欽，然林義欽至八十四年七月十日始被警方查獲並採集尿液送驗，前後
已相距四個月，且林義欽已供稱：查獲當時所吸用之安非他命是於八十四年六月二十
八日在屏東縣高樹鄉舊寮國小後門，向綽號「穎仔」者購買 (見警卷第七頁背面) ，
原判決卻以該次送驗之尿液有安非他命陽性反應，作為上訴人所販賣之物為安非他命
之證據 (見原判決理由一第十三至十五行) ，與卷內訴訟資料不相適合，亦有證據上
理由矛盾之違法。(五)上訴人始終辯稱：林義欽係其胞妹之男友，至八十二年底，因回
娘家始與之認識 (見原審卷第十六頁背面、第七十二頁) 。原審對於上訴人此項有利
於己之辯解，是否屬實？未予徹查明白，復未說明不予採納之理由，遽行認定上訴人
自八十一年間起即販賣安非他命予林義欽，亦有應於審判期日調查之證據而未予調查
及理由不備之違法。以上情形，或為上訴意旨指摘所及，或為本院得依職權調查之事
項，原判決既有違誤，應認有撤銷發回更審之原因。又原判決案由欄將台灣屏東地方
法院檢察署，誤載為台灣高雄地方法院檢察署；事實欄將上訴人之前科資料，於八十
三年間因非法吸用安非他命，經台灣高雄地方法院判處有期徒刑肆月，誤載為經「原
審法院」 (指台灣屏東地方法院) 判處有期徒刑肆月，均有未合，併此指明。
據上論結，應依刑事訴訟法第三百九十七條、第四百零一條，判決如主文。
中      華      民      國    八十六    年      五      月      八      日
                              最高法院刑事第一庭
                                  審判長法官  黃  雅  卿
                                        法官  楊  文  翰
                                        法官  陳  正  庸
                                        法官  陳  世  雄
                                        法官  楊  商  江
      右正本證明與原本無異
                                              書  記  官
中      華      民      國    八十六    年      五      月      十三    日
